臺灣雲林地方法院刑事判決
110年度易字第455號
公  訴  人  臺灣雲林地方檢察署檢察官
被      告  石明欽




上列被告因竊盜案件，經檢察官提起公訴（110年度偵字第3368
號、第4211號、第4392號、第4684號、第4941號、第5129號），
被告於準備程序進行中就被訴事實為有罪之陳述，本院裁定進行
簡式審判程序，判決如下：
    主      文
石明欽所犯罪名及宣告刑，詳如附表編號1至7所示。其中不得易
科罰金之部分，應執行有期徒刑壹年。得易科罰金之有期徒刑部
分，應執行有期徒刑捌月，如易科罰金，以新臺幣壹仟元折算壹
日。拘役部分，應執行拘役捌拾日，如易科罰金，以新臺幣壹仟
元折算壹日。沒收部分併執行之。
    事實及理由
壹、犯罪事實：
    石明欽意圖為自己不法之所有，基於竊盜之各別犯意，而為
    下述犯行：
一、其於民國110年4月13日凌晨2時許，在雲林縣○○市鎮○里
    ○○路00號前，見吳信儀所有之車牌號碼000-000號普通重
    型機車1輛之鑰匙插於該機車上未拔下，遂徒手以該鑰匙發
    動該機車後騎乘離去，以此方式竊取得手（已發還吳信    
    儀）。
二、其於110年4月13日9時53分許，在雲林縣○○市○○路000號
　　前，徒手竊取蔡政宏所有之腳踏車1輛，得手後供己代步使
　　用（已發還蔡政宏）。
三、其於110年6月6日10時43分許，侵入賴明治在雲林縣○○市○○
    路00號之住處，徒手竊取賴明治所有放在客廳桌面之現金新
    臺幣（下同）1,800元，得手後離去並將現金花用殆盡。
四、其於110年6月9日凌晨2時7分許，在雲林縣○○市○○路000
　　號前，徒手竊取陳建維所有之腳踏車1輛，得手後供己代步
　　使用（腳踏車未尋獲）。
五、其於110年6月9日5時41分許，在雲林縣○○市○○里○○路
　  000號之統一超商前，見黃閔笙所有之車牌號碼00-0000號自
　　用小客車未熄火亦未上鎖，遂徒手開啟車門進入車內，發動
　　引擎駛離，以此方式竊盜得手（已發還黃閔笙）。
六、其於110年6月27日8時1分許，侵入林賴淑華在雲林縣○○市
　　○○路000號之住處內，持林賴淑華所有之車牌號碼000-000
　　號普通重型機車置物盒內之鑰匙開啟該機車坐墊下方置物
　　箱，徒手竊取皮包內現金1,000元得手後逃逸，並將現金花
　　用殆盡。
七、其於110年6月27日11時35分許，在雲林縣○○市○○路000 
　　號前，進入陳漢倫所有車牌號碼0000-00號自小貨車內，徒
　　手竊取車內現金4,400元得手欲離去之際，為陳漢倫之友人
　　楊博淳發現，報警當場查獲（已發還陳漢倫）。
貳、認定犯罪事實所憑之證據及理由：
    本案除被告石明欽在警詢、偵查及本院訊問、審理中之自白
    外（警1839號卷第5頁至第7頁、警2273號卷第3頁至第5頁、
    第11頁至第13頁、警2489號卷第3頁至第6頁、警3179號卷第
    3頁至第6頁、警4083號卷第3頁至第6頁、警8338號卷第3頁
    至第7頁、偵3368號卷第79頁至第81頁、偵4211號卷第17頁
    至第23頁、第4684號卷第19頁至第21頁、本院卷第83頁、第
    184頁至第185頁），尚有下列證據可以證明：
一、犯罪事實一之部分：
  ㈠被害人吳信儀之警詢筆錄（警8338號卷第9頁至第11頁）。
  ㈡贓物認領保管單1紙（警8338號卷第21頁）。
  ㈢路口監視器畫面翻拍照片及現場照片17張（警8338號卷第23
    頁、第24頁至第39頁）。
  ㈣車牌號碼000-000號機車車輛詳細資料報表1份（警8338號卷
    第45頁）。
二、犯罪事實二之部分：　
　㈠告訴人蔡政宏之警詢筆錄（警1839號卷第9頁至第11頁）。
  ㈡路口監視器畫面翻拍照片及現場照片13張（警1839號卷第17
    頁至第27頁、第31頁）。
三、犯罪事實三之部分：
　㈠告訴人賴明治之警詢筆錄（警2273號卷第15頁至第17頁）。
  ㈡路口監視器畫面翻拍照片及現場照片13張（警2273號卷第43
    頁至第55頁）。
四、犯罪事實四之部分：
　㈠被害人陳建維之警詢筆錄（警3179號卷第7頁至第8頁）。
  ㈡路口監視器畫面翻拍照片6張（警3179號卷第9頁至第11頁）
    。
五、犯罪事實五之部分：
　㈠被害人黃閔笙之警詢筆錄（警2273號卷第7頁至第10頁）。
  ㈡贓物認領保管單1份（警2273號卷第27頁）。
  ㈢路口監視器畫面翻拍照片及現場照片6張（警2273號卷第29頁
    至第33頁）。
  ㈣車牌號碼00-0000號自小客車車輛詳細資料報表1份（警2273
    號卷第63頁）。
六、犯罪事實六之部分：
  ㈠被害人林賴淑華之警詢筆錄（警4083號卷第7頁至第9頁）。
  ㈡路口監視器畫面翻拍照片6張（警4083號卷第17頁至第21頁）
    。
七、犯罪事實七之部分：
　㈠被害人陳漢倫之警詢筆錄（警2489號卷第7頁至第9頁）。
  ㈡證人楊博淳之警詢筆錄（警2489號卷第11頁至第13頁）。
  ㈢監視器畫面翻拍照片及現場照片7張（警2489號卷第35頁至第
    41頁）。
  ㈣贓物認領保管單1份（警2489號卷第43頁）。
    綜上足認被告之自白與事實相符，可以採信，是本案事證明
    確，被告犯行洵堪認定，應依法論科。
參、論罪科刑之理由：
一、刑法第321條第1項第1款之侵入住宅竊盜罪，除保障被害人
    財產安全外，兼有保護居住安寧之法益。蓋住宅或有人居住
    之建築物屬個人起居生活空間，具有隱私性及享有不受他人
    任意侵擾之權利，倘遭人非法入侵竊盜，勢必危害居住之安
    寧，故有加重處罰之必要。又「住宅」、「建築物」、「附
    連圍繞之土地」，本屬不同之概念，雖同屬刑法第306條侵
    入住居罪之客體，然於侵入住宅竊盜罪排除「附連圍繞之土
    地」之情形，明確與刑法第306條區分出不同保護範圍之規
    定。是以，除屬住宅、建築物本身，或其餘構成整體建物內
    一部之其他空間（如車庫、大樓樓梯間），同有保護居住安
    寧必要者外，於認定刑法第321條第1項第1款「住宅」、「
    建築物」範圍時，即不得恣意將該範圍擴大，逕認住宅附近
    圍繞之土地亦屬住宅之一部。又最高法院50年台上字第532
    臺號判決意旨亦認：刑法第321條第1第1款所謂建築物，係
    指住宅以外上有屋面周有門壁，足蔽風雨，供人出入，且定
    著於土地之工作物而言，其附連圍繞之土地，不包括在內。
    查犯罪事實一之部分，被告行竊地點為被害人現住地前方庭
    院，四周有鐵皮圍籬，然庭院四周、但可清楚區別庭院與住
    家為二個不同之空間，即庭院為附連圍繞之土地，此有現場
    照片在卷可稽（警8338號卷第27頁）。換言之，在本案案發
    地點庭院內活動之居住安寧、隱私期待顯與住宅內不同，要
    無以解釋方式將之視同住宅，並科以被告侵入住宅竊盜罪責
    。從而，核被告就犯罪事實一、二、四、五、七所為，係犯
    刑法第320條第1項之竊盜罪；就犯罪事實三、六所為，係犯
    刑法第321條第1項第1款之侵入住宅竊盜罪。
二、被告所犯上開7罪，犯意各別，被害人互殊，行為各自獨立
    ，應分論併罰之。
三、被告前因竊盜等案件，經法院裁定應執行有期徒刑10月確定
    ，經與他案接續執行，於110年4月8日縮短刑期執行完畢，
    此有臺灣高等法院被告前案紀錄表1份在卷可稽，則其受有
    期徒刑之執行完畢後，5年內故意再犯本件有期徒刑以上之
    各罪，均為累犯。考量被告本案所涉犯罪類型與前開案件部
    分相同，且在出監後短短數月內密集為之，顯見前案刑科對
    被告並未生警惕作用，有其特別惡性，足徵被告對於刑罰之
    反應力顯然薄弱，爰各依刑法第47條第1項規定，加重其刑
    。
四、爰審酌被告四肢健全，不思循正途賺取財物，卻為本案竊盜
    犯行，毫不尊重他人之財產權，所為也危害社會治安，自屬
    不該，然念及被告犯後坦承犯行，態度尚佳，所竊得財物價
    值非鉅，部分已歸還被害人，被害人所受損害部分獲得填補
    ，兼衡被告國小畢業之智識程度、自承行為時無業、經濟狀
    況不佳，與配偶離婚，所生二子由政府安置，暨被告前科眾
    多（累犯部分不重複評價）等一切情狀，分別量刑如附表編
    號1至7所示之刑，並就不得易科罰金及得易科罰金之部分分
    別定其應執行之刑，及就得易科罰金部分均諭知易科罰金之
    折算標準。
五、起訴檢察官雖以被告犯下多起竊盜犯罪為由，請求對被告為
    強制工作之宣告。惟保安處分中之強制工作，旨在對嚴重職
    業性犯罪及欠缺正確工作觀念或無正常工作因而犯罪者，強
    制其從事勞動，以學習一技之長及正確之謀生觀念，使其日
    後重返社會，能適應社會生活，並由法院視行為人之危險性
    格，決定應否交付強制工作，以達特別預防之目的（司法院
    大法官釋字第471號解釋意旨參照）。查被告固然有多項竊
    盜前科，且於服刑出監後再度犯下本案，犯行頻密，但觀之
    其本案犯行，其中4件（犯罪事實一、二、四、五）僅是竊
    車（機車、腳踏車）代步，另外3件（犯罪事實三、六、七
    ）所竊得金錢難認豐碩，足見被告主要係因貪圖一時便利、
    失業缺乏收入才萌生竊盜之意，故其犯罪情節難認嚴重。本
    院綜合上情，就被告行為之嚴重性、所表現之危險性及對其
    未來行為之期待性等情加以研判，認給予適當之宣告刑處罰
    已足收矯治之效，倘令其入勞動埸所強制工作，對照其本案
    犯罪之性質，則非屬適當，甚且過度，不符合比例原則，爰
    不令其入勞動場所強制工作。
六、被告竊得之現金1,800元、1,000元（犯罪事實三、六）、腳
    踏車1臺（犯罪事實四），為其本案犯罪所得，均應依照刑
    法第38條之1第1項前段規定宣告沒收之，如全部或一部不能
    沒收時，依同條第3項追徵其價額。至於其他犯罪所得，已
    經由警方合法發還被害人，依照刑法第38條之1第5項之規定
    ，本院不為沒收之諭知，附此敘明。
肆、應適用之法律（程序法）：
　　刑事訴訟法第273條之1第1項、第299條第1項前段。
本案經檢察官王聖豪偵查起訴；檢察官蔡少勳到庭執行職務。　
中　　華　　民　　國　　110 　年　　8 　　月　　31　　日
　　              刑事第二庭    法  官    王紹銘
以上正本證明與原本無異。　　　　　　　　　
如不服本判決應於收受判決後20日內向本院提出上訴書狀，並應
敘述具體理由；其未敘述上訴理由者，應於上訴期間屆滿後20日
內向本院補提理由書（均須按他造當事人之人數附繕本）。「切
勿逕送上級法院」。　　　　　　　　　
告訴人或被害人對於判決如有不服，具備理由請求檢察官上訴者
，其上訴期間之計算，係以檢察官收受判決正本日期為準。
                                書記官    洪秀虹
中　　華　　民　　國　　110 　年　　8 　　月　　31　　日

附錄本案論罪科刑法條：
中華民國刑法第320條
意圖為自己或第三人不法之所有，而竊取他人之動產者，為竊盜
罪，處5 年以下有期徒刑、拘役或50萬元以下罰金。
意圖為自己或第三人不法之利益，而竊佔他人之不動產者，依前
項之規定處斷。
前2項之未遂犯罰之。
中華民國刑法第321條
犯前條第1項、第2項之罪而有下列情形之一者，處6月以上5年以
下有期徒刑，得併科50萬元以下罰金：
一、侵入住宅或有人居住之建築物、船艦或隱匿其內而犯之。
二、毀越門窗、牆垣或其他安全設備而犯之。
三、攜帶兇器而犯之。
四、結夥三人以上而犯之。
五、乘火災、水災或其他災害之際而犯之。
六、在車站、港埠、航空站或其他供水、陸、空公眾運輸之舟、
    車、航空機內而犯之。
前項之未遂犯罰之。

附表：石明欽所犯罪刑一覽表
編號 對應犯罪事實        罪名及宣告刑（含沒收）  1 犯罪事實一 石明欽竊盜，累犯，處有期徒刑參月，如易科罰金，以新臺幣壹仟元折算壹日。  2 犯罪事實二 石明欽竊盜，累犯，處拘役伍拾日，如易科罰金，以新臺幣壹仟元折算壹日。  3 犯罪事實三 石明欽侵入住宅竊盜，累犯，處有期徒刑捌月。未扣案之犯罪所得新臺幣壹仟捌佰元沒收之，於全部或一部不能沒收或不宜執行沒收時，追徵其價額。  4 犯罪事實四 石明欽竊盜，累犯，處拘役伍拾日，如易科罰金，以新臺幣壹仟元折算壹日。未扣案之腳踏車壹臺沒收之，於全部或一部不能沒收或不宜執行沒收時，追徵其價額。  5 犯罪事實五 石明欽竊盜，累犯，處有期徒刑肆月，如易科罰金，以新臺幣壹仟元折算壹日。  6 犯罪事實六 石明欽侵入住宅竊盜，累犯，處有期徒刑柒月。未扣案之犯罪所得新臺幣壹仟元沒收之，於全部或一部不能沒收或不宜執行沒收時，追徵其價額。  7 犯罪事實七 石明欽竊盜，累犯，處有期徒刑肆月，如易科罰金，以新臺幣壹仟元折算壹日。